【裁判字號】    98,交聲,119
【裁判日期】    980929
【裁判案由】    違反道路交通管理處罰條例聲明異議
【裁判全文】
臺灣臺東地方法院交通事件裁定        98年度交聲字第119號
原處分機關  交通部公路總局高雄區監理所臺東監理站
異議人      甲○○
即受處分人
上列異議人即受處分人因違反道路交通管理處罰條例案件，對於
交通部公路總局臺東監理站於民國98年7月27日以東監違裁字第
裁81-DB0000000號裁決處分，聲明異議，本院裁定如下：
    主  文
異議駁回。
    理  由
一、原處分意旨略以：受處分人即異議人甲○○（下稱受處分人
    ），於民國98年6月20日下午15時40分許，駕駛車號0700-MK
    之自用一般小客車，由南向北行經新屋鄉臺61線53.5公里處
    ，經警當場舉發認為其駕車行經有燈光號誌管制之交岔路口
    闖紅燈。原處分機關遂於98年7月27日，依違反道路交通管
    理處罰條例第53條第1項、第63條第1項第3款，以東監違裁
    字第裁81-DB0000000號裁處罰鍰新臺幣（下同）2,700元、
    並記違規點數3點等處分。
二、聲明異議意旨則略以：受處分人前於上揭時地駕駛上開車輛
    被警攔截認為伊闖紅燈。惟伊認為（一）伊通過該路口時是
    黃燈，沒闖紅燈。（二）違規地點並非臺15線南下53.5公里
    處，實為臺61線北上53.5公里處，與伊違規地點不符。又舉
    發單位為楊梅分局，伊遭舉發的單位為永安派出所。（三）
    警方又無照相或攝影佐證，無法令人心服。故認原處分機關
    就受處分人闖紅燈部分，所為裁處之處分顯有不當，為此聲
    明異議，請求撤銷該處分等語。
三、
（一）按汽車駕駛人駕駛汽車，應遵守道路交通標誌、標線、號
    誌之指示，道路交通安全規則第90條前段定有明文。又道路
    交通標誌標線號誌設置規則第206條第5款第1目規定「圓形
    紅燈」之行車管制號誌係表示禁止車輛通行，並不得超越停
    止線或進入路口。而汽車駕駛人，駕車行經有燈光號誌管制
    之交岔路口闖紅燈者，處1,800元以上5,400元以下罰鍰，並
    記違規點數3點，道路交通管理處罰條例第53條、第63條第1
    項第3款定有處罰規定。
（二）次按交通違規之舉發可分為「當場舉發」及「逕行舉發」
    ，由於逕行舉發之受處分人並無當場向舉發員警辯駁、陳述
    意見之機會，故現行法制就逕行舉發之條件多所設限。至於
    當場舉發交通違規事件，鑑於交通違規事實往往驟然而現、
    稍縱即逝，若硬性要求舉發員警不分違規情節，一律必須預
    留證據，俾便事後提出供法院審查，除有現實技術可行性之
    困難，勢將大幅提高交通管理之行政成本，並嚴重削弱道路
    交通管理之行政效能，此絕非立法者制定道路交通管理法規
    之本意。且舉發交通違規行為之處分亦屬行政行為，除應遵
    循公正、公開與民主之程序，確保依法行政之原則，以保障
    人民權益，如何同步提高行政效能，亦應一併兼顧（行政程
    序法第1條規定參照），此亦係現行法制就若干類型之行政
    處分明文規定可免記明理由，或毋需給予當事人陳述意見機
    會等規定之所由設（行政程序法第97條、第103條規定參照
    ）。而所謂道路交通管理處罰條例規定準用刑事訴訟法，「
    準用」與「適用」有別，適用係完全依其規定而適用之謂，
    準用則衹就某事項所定之法規，於性質不相牴觸之範圍內，
    適用於其他事項之謂，即準用有其自然之限度（最高法院41
    年臺非字第47號判例意旨參照）。
（三）又按，現有交通法規並未就舉發交通違規行為，限於科學
    儀器所採，始得為證據，而摒除執法人員直接舉發之相關規
    定，此觀之道路交通管理處罰條例第7條、第7條之1、第7條
    之2規定即明。法院處理交通事件，亦不限於科學儀器所採
    之證據，因交通違規事件之行為態樣甚多，復有瞬間即逝之
    特性，從而關於證明違規事實證據之證明力，應視具體案件
    認定，考量到交通案件之特性及行政資源之有限性，主管機
    關對於所有違規之案件，無法於違規之同時，即時利用科學
    儀器取得全部證據資料。況汽車駕駛人駕駛時不依標誌、標
    線、號誌指示，及駕駛汽車有違反本條例之行為，均稍縱即
    逝，無從立即拍照存證，且並非所有路口均有設監視器，若
    干路口縱設有正常運作之監視器，亦存有攝影範圍死角、資
    料保存期限、畫質清晰度等問題，實難苛求執勤警員就常見
    之上述交通違規事實，均附照片或監視器始得舉發。從而，
    員警舉發各項道路交通違規事由，本不以必須提出採證照片
    或錄影為限，倘受限於交通違規事實發生之即時性、急迫性
    ，而由員警依其親身見聞經過，填製通知單舉發機車駕駛人
    交通違規事實，且於事後以書面報告，亦屬法之所許。
四、經查：
（一）受處分人於98年6月20日下午15時40分許，駕駛車號0700-
    MK之自用一般小客車，由南向北行經新屋鄉臺61線53.5公里
    處，經警當場舉發其「其駕車行經有燈光號誌管制之交岔路
    口闖紅燈」，嗣經交通部公路總局高雄區監理所臺東監理站
    開立裁決書，裁罰受處分人2,700元之罰鍰、並記違規點數
    3點在案等情，有臺東縣警察局舉發違反道路交通管理事件
    通知單、臺東監理站裁決書各1張在卷可按。受處分人對此
    並不否認，有交通違規陳述單及查詢單、聲明異議狀可證。
    至於原舉發機關為「桃園縣警局楊梅分局永安派出所」於本
    案並無錯誤，受處分人主張原處分書明顯誤植為「臺15線南
    下53.5公里」，亦不影響本案之判斷，是受處分人於前揭時
    、地，駕駛前揭車輛，經警當場舉發一事，堪認為事實。
（二）惟受處分人主張：伊只是搶黃燈，沒有闖紅燈。並表示警
    方應提供照相或攝影佐證。依據前開說明，員警當場之照相
    或攝影取證，故屬於認定違規事實之方法之一而已，一般員
    警執行交通勤務，依法並未要求就上開闖紅燈之違規事項，
    必須錄影或拍照存證，目視舉證亦為合法採證之方式，且因
    此等違規情事，多係突然發生，且瞬間即逝，除該路段設有
    固定式之照相、錄影設備可立即拍照存證外，要求執勤員警
    或舉發機關緊急錄影或照相，既要準確又要清晰，並須以此
    為證，對於取證瞬間違規之事實，顯於執行勤務之實況甚有
    困難。退一步言，縱使員警當時未以攝影之畫面舉發，員警
    亦非不能以目視方式，為舉證受處分人違規之合法方式。
（三）經本院函查當時值勤員警陳文健、廖博文所提供之職務報
    告，內容略以：警員陳文健、廖博文於民國98年6月20日下
    午14時至16時執行巡邏勤務，於15時40分，行經新屋鄉臺61
    線北上53.5公里處路口時，遇號誌為紅燈即停等，約數秒後
    目擊發現對象南下車道有一輛自小客車闖紅燈（攔下時車號
    是0700-MK號），職等即左轉從後追上予以攔停，當時由警
    員陳文健自前駕駛座下車，上前向楊君索閱駕行照，並告知
    闖紅燈違規事實，當時楊君並無說是黃燈轉換中，僅表示為
    注意到紅燈，要求開輕一點，警員陳文健表示須依事實開單
    ，於掣填違規單後，當場交楊君簽收後離開。至此，衡諸證
    人陳文健、廖博文與受處分人互不相識，亦無仇怨，復出示
    職務報告，應無設詞誣陷受處分人之理，且證人所證本件舉
    發之經過事實，具體明確，顯非一般憑空捏造證詞可擬，是
    其所言證詞應屬可信。再者，受處分人對於舉發當時，員警
    確有將舉發單給予受處分人簽名並收取之。常理而言，受處
    分人若有所爭執，應能當場反應，然受處分人在當場不為此
    舉，並在舉發違規通知單上簽名，益徵受處分人當時對違規
    事實並無異議始簽名，卻於事後再行申訴爭執，就舉發當時
    迄今，不僅時日已久，當事人、車亦皆已離開現場，警方亦
    難以保留證據或再行蒐證。依當場舉發之交通違規事件，鑑
    於交通違規事實往往驟然而現、稍縱即逝，若硬性要求舉發
    員警不分違規情節，一律必須預留證據，俾便事後提出供法
    院審查，有現實技術可行性之困難，若仍行要求警方提供當
    時錄影帶而為舉證，難免過苛。故證人之職務報告與事實相
    符，而可採信。從而，本件受處分人違規當時，雖無當場拍
    照或攝影，然已於受處分人甫違規後，在上開時地當場攔停
    受處分人，並就舉發經過證述明確在卷，已如前述，受處分
    人自難以員警未提供照片或攝影而證明違規事實云云，據為
    免責事由。
五、綜上所述，受處分人駕駛之前開車輛確有在前揭時地，行經
    有燈光號誌管制之交岔路口闖紅燈及違反處罰條例之行為，
    可得認定。從而，原處分機關依道路交通管理處罰條例第53
    條第1項，裁處異議人罰鍰2,700元，並依同條例第63條第1
    項第3款規定，記違規點數3點，核無違誤，本件受處分人之
    異議為無理由，應予駁回。
六、據上論斷，應依道路交通管理處罰條例第87條第2項，道路
    交通案件處理辦法第18條前段，裁定如主文。
中    華    民    國    98    年    9     月    29    日
                       交通法庭  法  官  陳義忠
以上正本證明與原本無異。
如不服本裁定，應於裁定送達後5日內向本院提出抗告狀（須附
繕本）。
「切勿逕送上級法院」
                                 書記官  王希文
中    華    民    國    98    年    9     月    29    日


司法院資訊處製作；財團法人民間司法改革基金會備份。
